【裁判字號】    89,易,760
【裁判日期】    890629
【裁判案由】    毒品危害防制條例
【裁判全文】
臺灣板橋地方法院刑事判決                          八十九年度易字第七六號
    公  訴  人  臺灣板橋地方法院檢察署檢察官
    被      告  乙○○
    輔  佐  人  戊○○
右列被告因違反毒品危害防制條例案件，經檢察官提起公訴〔八十八年度偵字第六０
六八號〕，本院判決如左：
    主  文
乙○○無罪。
    理  由
一、公訴意旨略以：被告乙○○明知安非他命係行政院公告第貳級毒品，非經許可不
    得持有，竟未經許可，於民國〔下同〕八十八年三月六日持有安非他命，嗣於同
    日二十二時四十分許，經警於臺北縣板橋市○○路安樂巷二十八號前當場查獲，
    並搜扣得安非他命壹小包〔淨重零點壹公克〕，因認被告涉犯毒品危害防制條例
    第十一條第二項之持有第貳級毒品罪嫌云云。
二、按犯罪事實應依證據認定之，無證據不得推定其犯罪事實，又不能證明被告犯罪
    應諭知無罪之判決，刑事訴訟法第一百五十四條、第三百零一條第一項定有明文
    。又認定犯罪事實應憑積極證據，倘積極證據不足以為不利於被告事實之認定時
    ，即應為有利被告之認定，更不必有何有利之證據，最高法院三十年上字第八一
    六號著有判例，所謂「積極證據足以為不利被告事實之認定」，依據同院七十六
    年臺上字第四九八六號判例意旨，係指據為訴訟上證明之全盤證據資料，在客觀
    上以達於通常一般之人均不致於有所懷疑，而得確信被告確曾犯罪之程度；若未
    達到此一程度，而有合理懷疑之存在時，即無從為被告有罪之確信。公訴人認被
    告等涉前開犯嫌，係以：被告於「警訊」時之『自白』、被告於偵訊時坦承未經
    警方刑求係在自由意思下供述、被告經法務部調查局鑑定呈說謊反應暨扣案安非
    他命壹小包〔淨重零點壹公克〕等為據；訊據被告乙○○，堅決否認犯罪，辯稱
    ：「那包〔安非他命〕不是我的」、「沒有〔攜帶安非他命〕」、「我要去找我
    學長，因為電話打不通，所以我要上去，我看到好像我朋友載〔在〕那邊，我就
    過去，警察就拿張證件，要我不要動，要說〔搜〕身，並從身上拿出壹包東西出
    來。」〔參見本院卷第七三頁〕、「〔警訊所言〕這不是我自由陳述的，是我手
    痛，及我媽媽〔指輔佐人〕要我承認。」〔參見本院卷第七四頁〕、「他〔指證
    人丁○○〕都亂講」、「〔證人甲○○所言〕我沒有這樣講」、「〔測謊鑑定報
    告〕我沒有說謊」〔參見本院卷第七五頁〕、「他〔甲○○〕說等我媽來，才從
    我皮包拿出來，其實沒這回事。」、「當時我手上沒有安〔非他命〕」〔參見本
    院卷第七六頁〕、「真的那〔指扣案安非他命〕不是我的」、「安〔非他命〕是
    警察後來才從自己身上拿出來。」、「不曾〔指過去未曾施用安非他命〕」、「
    〔警訊筆錄載施用安非他命〕這是警察自己說的」〔參見本院卷第五七頁〕、「
    當時我到那兒時，我看到好像是我朋友跟另一人在那兒，其中一人叫我不要動，
    要趴著，拿壹包類似安〔非他命〕的出來，我掙扎要出來，丙○○就跑了」、「
    〔案發當天〕是丙○○打電話給我叫我來的」〔參見本院卷第四四頁〕、「這包
    安〔非他命〕不是我的，但我不懂法律，當時我被銬住，才承認。」、「〔扣案
    安非他命〕警察從他自己手上拿出來。」〔參見本院卷第二三頁〕等。輔佐人則
    輔稱：「被告受冤枉，心裡頭的結打不開，請明察。」〔參見本院卷第七三頁〕
    。查：
    〔一〕被告乙○○自偵訊伊始，喊冤未斷，辯稱：「那〔扣案安非他命〕不是我
          的，是警察從他手上拿出來的」、「〔警訊筆錄〕那是沒辦法才承認」〔
          參見偵卷第十八頁反面、第二三頁反面〕，於偵查時公訴人詢以：「是否
          對於警察栽贓你的事正式提出告訴？」，被告答稱：「是的，我正式提出
          告訴。」〔參見偵卷第二三頁反面〕。查承辦員警於案發當日，係「逕行
          拘提、逮捕」被告，此有臺北市政府警察局中正第一分局通知書影本附偵
          查卷足佐〔參見偵卷第十頁、第十一頁〕，茲首宜審究者，厥惟承辦員警
          究所據為何而「逕行拘提、逮捕」被告。質諸承辦員警丁○○，證稱：「
          〔當時執行〕便衣緝毒勤務」、「沒有〔地區限制〕，我原來的勤區是中
          正一分局，我當時依線報而去」、「沒有〔指線報沒有說車牌〕，只說他
          叫乙○○，要去那等就可找到，我當時要被告給我身分證，我有表明身分
          ，被告就要跑了，我就抓，被告就喊警察打人、栽贓，我有銬他手銬，所
          以被告手有腫，我們有帶他去驗傷。」、「〔安非他命〕是在逮捕之『後
          』〔扣得〕，該包安〔非他命〕是被告之母來時，在被告『皮包內』『搜
          』得。」、「沒有〔其他犯罪證據〕，只有這包安〔非他命〕而已。」〔
          參見本院卷第二六頁、第二七頁〕，質諸證人即承辦員警甲○○證稱：「
          我跟黃警員〔指證人丁○○〕去板橋安樂街，黃〔如願〕說有線報說被告
          要賣安〔非他命〕，我在一邊等，等黃扣我，我就過去，『當時已抓到被
          告』，是『抓到被告』『後』從被告『皮包』取出安〔非他命〕的」〔參
          見本院卷第二九頁〕，據證人丁○○、甲○○所證上情，證人丁○○、吳
          康平於「逕行拘提、逮捕」被告之『前』、之『際』，根本無任何證據證
          明被告犯罪，於此情節，承辦員警焉得「逕行拘提、逮捕」被告？承辦員
          警無任何證據證明被告犯罪，竟拘提、逮捕被告，其等所為「逕行拘提、
          逮捕」即非適法。本院續質以：「有何證據證明被告是現行犯而逮捕被告
          ？」，證人甲○○答稱：「我不知」，證人丁○○答稱：「我抓被告時，
          不是因為被告是現行犯而抓他」〔參見本院卷第三０頁〕，以證人甲○○
          不知所據為何竟逮捕被告，證人丁○○「非以現行犯逮捕被告」，似此情
          節，尤見承辦員警丁○○、甲○○「逕行拘提、逮捕」被告無絲毫適法性
          可言。審酌「被告之自白，非出於強暴、脅迫、利誘、詐欺、違法羈押或
          其他不正之方法，且與事實相符者，得為證據。」為刑事訴訟法第一百五
          十六條第一項明定，非法之「逕行拘提、逮捕」取得被告於警訊時之供述
          ，無證據能力可言，不得資為不利於被告之論據。
    〔二〕關於扣案安非他命，據證人丁○○、甲○○所證情節，係「逕行、拘提逮
          捕」被告『後』，於被告之母親即輔佐人戊○○『到場後』，始自被告之
          『皮包內』『搜獲』，惟按刑事訴訟法第八十八條之一第三項」規定於逕
          行拘提逮捕時，得準用同法第一百三十條、第一百三十一條之規定逕行搜
          索被告之「身體」、「住宅」或「其他處所」，惟此係指『適法』之逕行
          拘提、逮捕，始足當之，證人丁○○、甲○○『非法』逕行拘提、逮捕被
          告於『先』，焉得『逕行搜索』被告之皮包？苟如證人丁○○、甲○○所
          證上情，扣案安非他命，實係證人丁○○、甲○○不依法令搜索被告之身
          體而搜獲，承辦員警即證人丁○○、甲○○所為，嚴重礙及憲法保障被告
          之基本人權，且害及司法偵、審之正當程序，扣案安非他命亦無證據能力
          ，不得資為不利於被告之論據。
    〔三〕「認定犯罪事實應依證據，為刑事訴訟法所明定，故被告否認犯罪事實所
          持之辯解，縱屬不能成立，仍非有積極證據足以證明其犯罪行為，不能遽
          為有罪之認定。」〔最高法院三十年度上字第一八三一號判例意旨〕，查
          被告暨輔佐人於偵、審中，迭指承辦員警栽贓，雖經法務部調查局鑑驗結
          果認被告供稱「承辦員警栽贓」一節，經測試呈情緒波動反應，應係說謊
          ，固有法務部調查局八八陸〔三〕字第八八０七二一四０號鑑定通知書足
          佐〔附外放證物袋〕，惟按上引判例意旨，被告所持「承辦員警贓栽」之
          辯解，縱屬不能成立，仍非有積極證據足以證明其犯罪行為，不能遽為有
          罪之認定，非得據上開鑑定通知書為不利於被告之論據。本案排除無證據
          能力之被告『於警訊時之供述』、『扣案安非他命』，查無其他積極確切
          之事證足認被告涉公訴人起訴之犯嫌，當屬不能證明被告犯罪，爰依法為
          無罪之諭知。
據上論斷，應依刑事訴訟法第三百零一條第一項，判決如主文。
本案經檢察官游鉦添到庭執行職務。
中      華      民      國      八十九      年     六     月   二十九   日
                                      臺灣板橋地方法院刑事第五庭
                                          法  官  陳  福  來
右正本證明與原本無異。
如不服本判決應於送達後十日內向本院提出上訴狀。
                                          書記官  陳  春  銘
中      華      民      國      八十九      年     七     月     四     日


司法院資訊處製作；財團法人民間司法改革基金會備份。
